【裁判字號】    96,上更(一),947
【裁判日期】    970222
【裁判案由】    偽造有價證券
【裁判全文】
臺灣高等法院刑事判決             96年度上更(一)字第947號
上  訴  人
即  被  告  乙○○
選任辯護人  陳俊隆律師
上列上訴人因偽造有價證券案件，不服臺灣桃園地方法院95年度
訴字第765號，中華民國95年9月6日第一審判決（起訴案號：臺
灣桃園地方法院檢察署94年度偵字第17182號、95年度偵緝字第
373號），提起上訴，判決後經最高法院發回更審，本院判決如
下：
    主  文
原判決撤銷。
乙○○無罪。
    理  由
一、公訴意旨略以：被告乙○○因與甲○○所經營之正德商行有
    新台幣（下同）720萬元之債務糾紛，甲○○遂於94年4月14
    日前往桃園縣八德市○○○路168 巷12弄14號乙○○住處，
    欲索討欠款，2 人一言不合，乙○○即以徒手方式毆打甲○
    ○，經甲○○報案後，2 人即前往桃園縣政府警察局八德分
    局大安派出所內協調，乙○○於協調過程中，為避免甲○○
    提出傷害告訴，遂假意給付15萬元之和解金，並基於意圖供
    行使之用，偽造發票人「蔡忠吉」名義及國民身份證統一編
    號「Ｚ000000000」號之本票，交付甲○○以賠償損害，而
    據以行使，足以生損害於「蔡忠吉」、甲○○，社會大眾對
    於有價證券流通之信賴性及交易信用安全，甲○○亦因此陷
    於錯誤，予以收執。嗣經甲○○發覺，始知受騙上當，因認
    被告乙○○有犯刑法第201條第1項意圖供行使之用偽造有價
    證券罪嫌。
二、訊據上訴人即被告乙○○固不否認於上開時地，為傷害賠償
    ，而以「蔡忠吉」名義簽發上揭本票，交予甲○○收執之事
    實，惟矢口否認有何偽造有價證券犯行。辯稱：伊是遭甲○
    ○夥同涂子健、林清田詐賭七百多萬元後，因甲○○於94年
    4 月14日糾眾前來暴力討債，始發生衝突，之後雙方前往警
    局和解，當時伊不願意簽本票，陳佩宇指說可以簽假名，伊
    因之前陳佩宇至伊住處灑冥紙、暴力討債，心生畏懼，屈服
    告訴人之指示，才以假名簽立本票，故伊簽立本票非出於自
    由意志，而甲○○亦同意伊可以用「蔡忠吉」的假名簽本票
    ，且該本票僅作為甲○○收執之用，伊無意使之流通在外，
    故伊無偽造有價證券之故意云云。
三、經查被告於原審審理時坦陳平常並無用過蔡忠吉名字，在其
    親生父母 (宜蘭)那邊本來叫王忠吉，十一個月大才賣給桃
    園人，改名叫乙○○。沒有人知道蔡忠吉這個名字，也沒有
    人叫他蔡忠吉這個名字，其他人不知道其原來名字本來叫忠
    吉，只知道是被蔡家收養的。沒有用蔡忠吉這個別名。被告
    既知「蔡忠吉」並非其本名，亦非其使用之別名，竟於流通
    之有價證券發票人欄上冒用「蔡忠吉」名字簽發本票，參照
    最高法院27年滬上字第113號判例，顯屬偽造有價證券之行
    為，不論其所辯解係因告訴人甲○○之教唆或同意是否實在
    ，要均不影響偽造之認定。
四、惟查被告固冒用「蔡忠吉」名義簽發本件本票，及附載虛偽
    之身分證統一編號 Ｚ000000000，惟查被告簽發之本票並未
    記載發票日，此有系爭本票影本在卷可按。查票據法第11條
    、第120條分別規定： 「欠缺本法所規定票據上應記載事項
    之一者，其票據無效。」、「本票應記載左列事項：六、發
    票年、月、日。」，而本件中系爭票據並未填載發票年月日
    ，屬無效票據，故上訴人並不該當偽造有價證券罪，原審未
    經詳酌，遽予論科罪刑，尚有未洽。被告上訴意旨據以指摘
    原判決不當，自有理由，應將原判決撤銷，為無罪之諭知，
    以昭平允。
據上論斷，應依刑事訴訟法第369條第1項前段、第364條、第30
1條第1項判決如主文。
本案經檢察官許美女到庭執行職務。
中    華    民    國    97    年    2     月    22    日
                  刑事第五庭    審判長法  官  吳  敦
                                      法  官  張傳栗
                                      法  官  官有明
以上正本證明與原本無異。
檢察官如不服本判決，應於收受送達後十日內向本院提出上訴書
狀，其未敘述上訴之理由者並得於提起上訴後十日內向本院補提
理由書（均須按他造當事人之人數附繕本）。
                                      書記官  鄒賢英
中    華    民    國    97    年    2     月    26    日


司法院資訊處製作；財團法人民間司法改革基金會備份。
